【裁判字號】    88,自,1270
【裁判日期】    890224
【裁判案由】    詐欺
【裁判全文】
台灣台中地方法院刑事判決                        八十八年度自字第一二七號
    自  訴  人  博鴻有限公司  設台中市○○路○段四之三號
    代  表  人  乙○○
    代  理  人  黃佩瑜
    被      告  甲○○
右列被告因詐欺案件，經自訴人提起自訴，本院判決如左：
    主  文
甲○○無罪。
    理  由
一、本件自訴意旨略以：被告甲○○於民國八十八年八月二十三日十八時四十分許，
    至自訴人博鴻有限公司承租一輛中華三菱，車牌號碼X五五○八一號之轎車一輛
    ，承租時聲稱：租用期間為四天，一天租金為新台幣（下同）二千五百元，共計
    一萬元，並表明因皮包遺失，需要用錢加油及給付過路票價等，欲向自訴人借貸
    二千一百元。自訴人不疑有詐，乃將該車交付與被告並借給被告二千一百元。被
    告屆期竟未還車，經自訴人一再催告被告，始於同年月二十七日十六時四十五分
    許將該車歸還，而被告還車時，表明自訴人所貸予他的錢遺失，次日一定將租金
    及借貸款項總數共計一萬二千一百元一併送至自訴人處歸還。詎被告卻避而不見
    ，拒不還錢，因認被告涉有刑法第三百三十九條第一項之詐欺罪嫌云云。
二、按犯罪事實應依證據認定之，無證據不得推定其犯罪事實。又不能證明被告犯罪
    者，應諭知無罪之判決，刑事訴訟法第一百五十四條、第三百零一條第一項分別
    定有明文。所謂證據，須適於為被告犯罪事實之證明者，始得採為斷罪資料，如
    未能發現相當證據，或證據不足以證明，自不能以推測或擬制之方法，以為裁判
    基礎。認定不利於被告之事實，應依積極證據，茍積極證據不足為不利於被告事
    實之認定時，即應為有利於被告之認定，更不必有何有利之證據，最高法院亦著
    有四十年度台上字第八六號、三十年度上字第八一六號判例足資參照。另刑法第
    三百三十九條第一項詐欺取財罪之成立，以詐術使人將本人或第三人之物交付為
    要件，又所謂以詐術使人交付，必須被詐欺人因其詐術而陷於錯誤，若其所用方
    法不能認為詐術，亦不致使人陷於錯誤，即不構成該罪，最高法院四十六年度台
    上字第二六○號著有判例。
三、訊據被告甲○○固坦承有向自訴人租用轎車及借款事實，惟否認有何詐欺犯行，
    辯稱：目前尚欠自訴人一萬二千一百元，因為外面有債務，且父母在日本沒有辦
    法還債，我現為一兵，月薪六千零六十元，在本星期內一定歸還。我在該公司租
    了好幾次，目前已經和解，並無詐欺意圖等語。經查：（一）被告目前在服役中
    ，此有國防部人事參謀次長室八十九年一月十二日（八九）易日字第○一一五二
    號書函乙紙在卷可按。被告辯稱薪水每月為六千零六十元，且外面尚有債務，以
    致暫時因經濟拮据，無力償還自訴人租金及借款等情，應屬可採。（二）按刑法
    第三百三十九條詐欺罪之成立，須以行為人主觀上有為自己或第三人不法所有之
    意圖而施用詐術使人陷於錯誤為前提。被告已於八十八年八月二十七日將車子還
    給自訴人，且係以補給證向自訴人租車，並未使用詐術，而此亦經自訴人於本院
    八十九年二月十日審理時陳稱：被告車子在八十八年八月二十七日還給本公司‧
    ‧‧被告拿補給證向自訴人借車屬實。被告若係存心詐騙自訴人租金及借款，當
    可逃逸無蹤，又何須將車於四日內歸還？且被告在該公司租過好幾次車，何以遲
    至此次租車時始行詐騙？被告並無詐欺之意圖甚明。又按民事債務人於債之關係
    成立後，舉凡不可歸責自己之事由而不能給付，或因合法主張抗辯而拒絕給付，
    甚或在負債之後另起惡意遲延給付，均有可能，非可盡予推定自始即無意給付，
    而係以詐術使人陷於錯誤完成交易之財產犯罪一端。況債務之清償時期、清償能
    力究屬民事糾紛，並不能即用以推定刑事犯罪之犯意。故自訴人以被告至今尚未
    清償租金及借款為據，尚不足以認定被告之詐欺犯行。綜上所述，本件僅為被告
    與告訴人間之民事糾葛問題，況目前業已達成和解，有協議書一紙附卷可稽。且
    自訴人亦陳稱，兩造業已和解，其不再自訴被告詐欺。故被告之行為顯與詐欺罪
    之構成要件有間，尚難以該罪相繩。此外，復查無其他積極證據足資證明被告有
    何上開犯行，揆之上開法條及判例意旨，自應為被告無罪之判決。
據上論斷，應依刑事訴訟法第三百四十三條、第三百零一條第一項判決如主文。
中      華      民      國    八十九    年      二      月    二十四    日
                                      臺灣臺中地方法院刑事第四庭
                                          法  官  蕭  志  鋒
右正本證明與原本無異。
如不服本判決，應於判決送達後十日內向本院提出上訴狀，上訴於臺灣高等法院臺中
分院( 須附繕本 )。
                                          書記官
中      華      民      國    八十九    年      二      月    二十五    日


司法院資訊處製作；財團法人民間司法改革基金會備份。
